【裁判字號】    88,易,2589
【裁判日期】    890511
【裁判案由】    重利
【裁判全文】
臺灣臺北地方法院刑事判決                        八十八年度易字第二五八九號
    公  訴  人  臺灣臺北地方法院檢察署檢察官
    被      告  甲○○
    選任辯護人  黃淑琳律師
                江肇欽律師
右列被告因重利案件，經檢察官提起公訴（八十八年度偵字第七０七九號），本院判
決如左：
    主  文
甲○○無罪。
    理  由
一、公訴意旨略以：被告甲○○於民國八十四年六月間，乘乙○○急須用錢之際，以
    借款新台幣（以下同）四百萬元，借款期限一年，按月收取十萬利息之計息方式
    ，貸以金錢，並收取由借款人乙○○以其妻謝李月中所簽發之面額四百萬元支票
    一紙充作利息，面額均十萬元之支票十一紙及偽造之張國祥本票一紙質押，甲○
    ○於八十四年六月十四日及十六日分別匯款共二百九十萬元至謝李月中之彰化銀
    行林口分行帳戶內，惟仍按月以右揭利息支票兌領十萬元利息，經換算月息為百
    分之三．四四或年息百分之四一．二八，取得與原告本顯不相當之重利，因認其
    涉有刑法第三百四十四條之重利罪嫌等語。
二、按犯罪事實應依證據認定之，無證據不得推定其犯罪事實；又不能證明被告犯罪
    者，應諭知無罪之判決，刑事訴訟法第一百五十四條、第三百零一條第一項分別
    定有明文。本件公訴人認被告涉有重利罪嫌，無非以乙○○指述其實際借款金額
    僅二百九十萬元，是以每月利息十萬元換算，其利率高達年息百分之四一．二八
    為主要論據。惟訊之被告則否認有何重利犯行，辯稱本件借款本金為四百萬元，
    扣除第一個月利息十萬元後，實際交付借款三百九十萬元，其中一百九十萬元分
    二次匯款，一百萬元分二次現金交付，利率則為月息二分半等語。
三、查乙○○於本件偵審程序中，雖指稱實際借款金額為二百九十萬元云云；惟其前
    於另案涉嫌偽造有價證券（臺灣臺北地方法院檢察署八十六年度偵字第一五七二
    ０號）偵查中，先稱其借款金額僅二百六十萬元（見本案偵查卷第二十五頁），
    嗣經被告之妻歐陽寶薰當庭提出二百九十萬元之匯款單後，始改稱借款二百九十
    萬元，所述前後不一，能否據為認定本件實際借款金額之證明已非無疑。況乙○
    ○自承其與被告間約定之借款金額為四百萬元，利息按月息二分半即年息百分之
    三十計算（2.5%×12=30%。詳偵查卷第三十三頁、第九十九頁背面及本院八十九
    年二月二十四日、四月六日、二十七日筆錄），核與被告所辯本件借款利率為年
    息百分之三十等語相符，且未超出一般民間資金往來達月息二、三分之利息範圍
    ；縱認被告嗣未交付足額借款，而仍按月提示乙○○於借款時所交付，面額均為
    十萬元之各期利息支票，亦屬有無不當得利之民事糾葛，究難逕予據此換算利率
    為月息約百分之三．四四即年息百分四一．二八（100000÷0000000≒3.44%，
    3.44%×12=41.28%），即謂被告係乘乙○○急需用錢之際，貸以金錢，而取得與
    原本顯不相當之重利。
四、此外，復查無其他積極證據，足認被告有何重利犯行，其犯罪即屬不能證明，自
    應諭知無罪之判決。
據上論斷，應依刑事訴訟法第三百零一條第一項，判決如主文。
本案經檢察官丁樹蘭到庭執行職務
中     華     民     國     八 十 九      年     五     月     十 一    日
                                      臺灣臺北地方法院刑事第五庭
                                          法  官  劉方慈
右正本證明與原本無異。
如不服本判決，應於判決送達後十日內，向本院提出上訴狀。
                                          書記官  殷玉芬
中     華     民     國     八 十 九      年     五     月     十 八    日


司法院資訊處製作；財團法人民間司法改革基金會備份。
